臺灣臺中地方法院刑事判決　　　　　　 100年度訴字第1366號
公　訴　人　臺灣臺中地方法院檢察署檢察官
被　　　告　劉建宏
指定辯護人　本院公設辯護人 蔡育萍
上列被告因違反毒品危害防制條例案件，經檢察官提起公訴（10
0年度偵字第425、5102號），本院判決如下：
    主    文
劉建宏犯附表所示之罪，各處附表所示之刑（含主刑及從刑）。
主刑部分應執行有期徒刑陸年。
    犯罪事實
壹、劉建宏（綽號：阿宏）明知愷他命（Ketamine，俗稱K他命
    ）為毒品危害防制條例第2條第2項第3款規定之第三級毒品
    ，且經行政院衛生署公告屬管制藥品管理條例第3條規定之
    第3級管制藥品，除依藥事法相關規定製造之針劑外，係屬
    藥事法第20條第1款所稱未經核准擅自製造之偽藥，依法均
    不得販賣，竟意圖營利，單獨基於販賣愷他命之犯意，為下
    列販賣愷他命之行為：
一、李芳宜(綽號：米奇)於民國99年10月19日22時01分許，以門
    號0000000000行動電話撥打劉建宏所有並持用之門號000000
    0000行動電話(使用序號000000000000000之手機)，雙方約
    定在臺中市○○街380號李芳宜租處見面。見面後，劉建宏
    即販售而交付愷他命1包予李芳宜，並約定該包愷他命抵償
    積欠李芳宜之債務新臺幣(下同)1000元。(即起訴書一、(二)
    部分)
二、李芳宜(綽號：米奇)於99年10月23日18時42分許，以門號00
    00000000行動電話撥打劉建宏所有並持用之門號0000000000
    行動電話(使用序號000000000000000之手機)，雙方約定在
    臺中市○○街380號李芳宜租處見面。見面後，劉建宏即販
    售而交付愷他命1包予李芳宜，並約定該包愷他命抵償積欠
    李芳宜之債務1000元。(即起訴書一、(三)部分)
貳、劉建宏明知愷他命為毒品危害防制條例第2條第2項第3款規
    定之第三級毒品，且經行政院衛生署公告屬管制藥品管理條
    例第3條規定之第3級管制藥品，除依藥事法相關規定製造之
    針劑外，係屬藥事法第20條第1款所稱未經核准擅自製造之
    偽藥，依法均不得轉讓，竟單獨基於轉讓愷他命之犯意，於
    99年10月8日凌晨4時許，在臺中市○○街380號李芳宜租處
    ，無償提供約可供施用一次數量之愷他命予李芳宜施用。(
    即起訴書一、(一)部分)
、嗣於99年12月20日20時30分許，為警持搜索票在臺中市○○
    區○○路4段912號「吉吉網路生活館」查獲劉建宏，並扣得
    門號0000000000行動電話(使用序號000000000000000之手機
    )1支。
肆、案經臺中市政府警察局刑事警察大隊移送臺灣臺中地方法院
    檢察署檢察官偵查起訴。
    理    由
壹、證據能力之說明：
一、按被告之自白，非出於強暴、脅迫、利誘、詐欺、疲勞訊問
    、違法羈押或其他不當方法，且與事實相符者，得為證據，
    刑事訴訟法第156條第1項定有明文。亦即被告之自白係出於
    自由意思，且與事實相符者，即有證據能力，反之，若係非
    法取供者，因其陳述非出於任意性，其所為之陳述即無證據
    能力。本案依據偵查筆錄之記載，檢察官確有於訊問時，依
    法告知被告三項權利後，再就本案犯罪事實貳逐一訊問被告
    ，並予被告充分之機會說明與解釋，且本院亦查無被告有何
    處在遭強暴、脅迫、利誘、詐欺、疲勞訊問、違法羈押或其
    他不當方法之狀態下而為自白之情事，或有何外部因素足資
    影響被告陳述之意思自由。綜上說明，被告於偵查及本院所
    為本案犯罪事實貳之自白，均堪認出於自由意志，得採為本
    案判決之基礎。
二、又「被告以外之人於檢察事務官、司法警察官或司法警察調
    查中所為之陳述，與審判中不符時，其先前之陳述具有較可
    信之特別情況，且為證明犯罪事實存否所必要者，得為證據
    。」刑事訴訟法第159條之2定有明文。次按「刑事訴訟法第
    159條之2所定之傳聞例外，即英美法所稱之『自己矛盾之供
    述』，必符合被告以外之人於檢察事務官、司法警察官、司
    法警察調查中所為之陳述，『與審判中不符』，且其先前之
    陳述，具備『可信性』及『必要性』二要件，始例外得適用
    上開規定，認其先前所為之陳述，為有證據能力。此所謂『
    與審判中不符』，係指該陳述之主要待證事實部分，自身前
    後之供述有所不符，導致應為相異之認定，此並包括先前之
    陳述詳盡，於後簡略，甚至改稱忘記、不知道或有正當理由
    而拒絕陳述（如經許可之拒絕證言）等實質內容已有不符者
    在內。所謂『可信性』要件，則指其陳述與審判中之陳述為
    比較，就陳述時之外部狀況予以觀察，先前之陳述係在有其
    可信為真實之特別情況下所為者而言。例如先前之陳述係出
    於自然之發言，審判階段則受到外力干擾，或供述者因自身
    情事之變化等情形屬之，與一般供述證據應具備之任意性要
    件有別。至所謂『必要性』要件，乃指就具體個案案情及相
    關證據予以判斷，其主要待證事實之存在或不存在，已無從
    再從同一供述者取得與先前相同之陳述內容，縱以其他證據
    替代，亦無由達到同一目的之情形。」，有最高法院96年度
    臺上字第4365號判決可資參照。經查，被告辯護人爭執證人
    李芳宜於警詢之陳述為審判外之陳述而無證據能力(見本院
    卷第18頁背面)，本院審酌上開證人於警詢中之證述內容，
    業有偵查及審理中之證詞可資替代，不符上開最高法院裁判
    要旨所揭櫫之「必要性」之要件，而檢察官復未舉證證明上
    開證人之警詢筆錄具有可信性及必要性之要件，應認證人李
    芳宜之警詢筆錄無證據能力。
三、又被告以外之人於偵查中向檢察官所為陳述，除顯有不可信
    之情況者外，得為證據，刑事訴訟法第159條之1第2項定有
    明文。偵查中對被告以外之人所為之偵查筆錄，或被告以外
    之人向檢察官所提之書面陳述，性質上均屬傳聞證據。惟現
    階段刑事訴訟法規定檢察官代表國家偵查犯罪、實施公訴，
    依法其有訊問被告、證人及鑑定人之權，證人、鑑定人且須
    具結，而實務運作時，檢察官偵查中向被告以外之人所取得
    之陳述，原則上均能遵守法律規定，不致違法取供，其可信
    度極高，職是，被告以外之人前於偵查中已具結而為證述，
    除反對該項供述得具有證據能力之一方，已釋明「顯有不可
    信之情況」之理由外，不宜遽指該證人於偵查中之陳述不具
    證據能力。本件證人李芳宜、彭剛於檢察官偵查時未有不
    法取供之情形，且經具結陳述，公訴人、被告及辯護人等於
    本院準備程序時同意引為審判期日調查之證據，且經本院審
    理時予以提示並告以要旨，經公訴人、被告及辯護人等表示
    意見，均未於言詞辯論終結前聲明異議，揆諸前開說明，自
    具證據能力。
四、末按傳聞法則乃對於被告以外之人於審判外之言詞或書面陳
    述而為之規範。本案判決以下引用之其餘非供述證據，無刑
    事訴訟法第159條第1項規定傳聞法則之適用，與本案待證事
    實具有自然之關聯性，且無證據證明係公務員違法取得之物
    ，依法自得作為證據。
貳、認定犯罪事實之依據：
一、訊據被告對於犯罪事實貳轉讓愷他命之犯行，迭於偵查及本
    院審理時自白認罪，核與證人李芳宜於偵查及本院審理時證
    述受讓愷他命情節相符，並有門號0000000000行動電話與門
    號0000000000行動電話(使用序號000000000000000之手機
    )99年10月8日通訊監察譯文(見臺灣臺中地方法院檢察署100
    年度偵字第425號卷第162頁)在卷可稽。足認被告上開自白
    與事實相符。
二、訊據被告固坦承有於犯罪事實壹所示時、地各交付愷他命1
    包給李芳宜抵債1000元之事實，惟矢口否認有販賣愷他命犯
    行，辯稱：我沒有賺取差價，所以不是販賣云云。惟查，
  (一)證人李芳宜於偵查時具結證稱：「問：(提示0000-000000於
    99年10月23日18時至19時通訊監察譯文)所談何事？答：此
    次有交易1小包，金額1000元，後來在我五常街租屋處交易
    成功，此次沒有給他錢，因他欠我錢，以抵債方式交易。」
    、「問：(提示0000-000000於99年10月17-18日通訊監察譯
    文)所談何事？此次有交易1小包，全額1000元，後來在我五
    常街租屋處交易成功，此次沒有給他錢，也是因他欠我錢，
    以抵債方式交。於18日晚上9時許交易成功。」(見臺灣臺中
    地方法院檢察署100年度偵字第425號卷第6頁」；於本院100
    年7月25日審理時具結證稱：「檢察官問：提示同上卷第166
    -167頁99年10月17、18日通聯紀錄，是否你與被告通話之內
    容？（提示並告以要旨）答：是。」、「問：提示同卷第6
    頁，你之前在偵查中時所述是否實在？（提示並告以要旨）
    答：99年10月19日被告有給我一包愷他命，抵他欠我的壹仟
    元。我今天看了通聯紀錄確定是19日，因為19日我還跟被告
    討錢。」、「檢察官問：被告在何地點拿愷他命給你？答：
    我在的五常街的住處。」、「檢察官問：提示同卷第168頁
    99年10月23日通聯譯文，是否你與被告的通話內容？（提示
    並告以要旨）答：是。」、「檢察官問：被告說他會拿東西
    給你，是拿什麼東西給你？答：愷他命。」、「檢察官問：
    當天有無交易成功？答：應該是有吧，應該是一千元。」、
    「檢察官問：提示同上卷第6頁，當時你在偵查時說交易的
    金額為壹仟元，是在你五常街住處，但是被告欠你錢，所以
    以一千元抵付，是否實在？（提示並告以要旨）答：是。」
    、「檢察官問：依照通聯紀錄所示及你所言，你有兩次向被
    告購買愷他命，都是以被告對你的欠款，各以一千元抵付，
    是否如此？答：對。」、「你之前在偵查中所述是否實在？
    （提示並告以要旨）答：實在。」、「審判長問：99年10月
    19日、10月23日兩次被告所交付的愷他命都是以他欠你的錢
    來抵債嗎？答：是。」、「審判長問：都是壹仟元嗎？答：
    是。」(見本院卷第60頁背面至第61頁、第64頁背面)。證人
    李芳宜於偵查及本院審理中經公訴人、被告、選任辯護人之
    對質詰問，甚經本院予以補充訊問，均具體指證被告有犯罪
    事實壹之販賣愷他命犯行。
  (二)被告於99年12月21日警詢時供承：「警方提示門號0000-000
    000號通話內容:A：妳找我喔？B：對阿。A：我晚一點過去
    找妳。B：我要上班，你一千塊呢？A：我會拿東西給妳。B
    ：拿什麼東西給我？A：那個給妳。B：幹嘛？A：因為我只
    剩那個，我沒錢了。B：好，等我下班。A：晚一點妳還要的
    話打給我，要等我有。B：好。上述內容代表何意思？答：
    是我之前跟他借新台幣壹仟元，她打來跟我要錢，我身上沒
    錢．所以用新台幣壹千塊的k他命，約3公克拿給她抵債，當
    晚上8點左右，我到她歐夏蕾的住處拿給她，我親自拿給她
    ，她有收到。」(見警卷第10頁)；於偵查時供稱：「另據通
    訊監察譯文及李芳宜證述在99年10月18日、23日與你電聯後
    ，在李芳宜五常街住處分別交易市價約1000元愷他命，你當
    場交付愷他命給李芳宜供他施用，有無意見？答：沒有」、
    「對於涉嫌2次販賣第3級毒品及無償轉讓第3級毒品是否認
    罪？答：認罪。」(見臺灣臺中地方法院檢察署100年度偵字
    第425號卷第28頁)。是被告於警詢及偵查時，均已坦承有犯
    罪事實壹之販賣愷他命犯行，其於本院審理時翻異其供，辯
    稱：我沒有賺取差價云云，顯係避重(販賣愷他命)就輕(轉
    讓愷他命)之詞，不足採信。且設若被告未賺取販賣愷他命
    差價，則衡諸常情，被告只須以購毒之資金直接清償證人李
    芳宜債務即可，何須干冒販賣愷他命之重罪，而迂迴購入毒
    品抵債，益見被告所辯不實。
  (三)被告於警詢及偵查時，均已坦承有犯罪事實壹之販賣愷他命
    各次犯行，核與證人李芳宜於偵查及本院審理中證述購買愷
    他命情節相符，並有門號0000000000行動電話與門號000000
    0000行動電話(使用序號000000000000000之手機)99年10月1
    9日及23日通訊監察譯文(見臺灣臺中地方法院檢察署100年
    度偵字第425號卷第167頁至第168頁)在卷可稽，足認被告確
    有犯罪事實壹販賣愷他命之犯行。
三、按販賣毒品之所謂販賣行為，須行為人主觀上有營利意圖，
    且客觀上有販入或賣出毒品行為，即足構成，至於實際上是
    否已經獲利，則非所問；必也始終無營利之意思，而以原價
    或低於原價有償讓與他人，方難謂為販賣行為，而僅得以轉
    讓罪論處（最高法院93年度臺上字第1651號判決意旨參照）
    。且衡諸我國查緝毒品愷他命之販賣一向執法甚嚴，又販賣
    毒品愷他命既係違法行為，當非可公然為之，亦無公定價格
    ，且容易分裝並增減份量，而每次買賣之價量，可能隨時依
    雙方關係深淺、資力、需求量及對行情之認知、來源是否充
    裕、查緝是否嚴謹、購買者被查獲時供述購買對象之可能風
    險之評估等情形，而異其標準，非可一概而論；販賣之人從
    價差或量差中牟利之方式雖異，其意圖營利之販賣行為則同
    一。且毒品愷他命量微價高，取得不易，倘若非有利可圖，
    一般人當無干冒重度刑責而提供毒品愷他命給他人之可能。
    況證人李芳宜與被告互無特殊之親屬情誼，前開證人等係因
    購買毒品始分別與被告接觸聯繫，則被告倘非有利可圖，應
    無平白費時、費力而為本案交付毒品愷他命予證人之理，足
    認被告就犯罪事實壹各次犯行，確均具有營利之販賣意圖。
四、綜上所述，被告有犯罪事實壹、貳之犯行，均洵堪認定。本
    案事證明確，被告應依法論罪科刑。被告及辯護人請求本院
    傳喚證人謝文翔，證明被告販賣愷他命，並未賺取差價，即
    無必要，附此敘明。
參、論罪科刑部分：
一、按愷他命成分應屬藥品管理，同時亦列屬管制藥品管理條例
    第3條所稱之第三級管制藥品，亦係毒品危害防制條例第2條
    所規範之第三級毒品，其藥品類別為「須由醫師處方使用」
    。目前愷他命並未經行政院衛生署依藥事法第22條第1項第1
    款規定公告為禁止製造、調劑、輸入、輸出、販賣或陳列之
    毒害藥品，故並非藥事法第22條第1項第1款所規定之禁藥，
    而藥品之製造或輸入或調劑，應依相關法令規定辦理，經行
    政院衛生署核准登記之愷他命製劑，僅有針劑4筆等情，有
    行政院衛生署98年2月2日衛署藥字第0980001757號函可稽。
    而明知為偽藥而販賣者，藥事法第83條亦定有處罰明文。故
    行為人明知為偽藥即「愷他命」而販賣予他人者，除成立毒
    品危害防制條例第4條第2項之「販賣第三級毒品罪」外，亦
    構成藥事法第83條第1項之「販賣偽藥罪」，此均屬同一犯
    罪行為而同時有二種法律可資處罰之「法條（規）競合」情
    形，應依「重法優於輕法」、「後法優於前法」等法理，擇
    一處斷。而毒品危害防制條例第4條第3項之販賣第三級毒品
    罪之法定本刑為「5年以上有期徒刑，得併科新臺幣700萬元
    以下罰金」，93年4月21日修正後藥事法第83條第1項販賣偽
    藥罪之法定本刑為「7年以下有期徒刑，得併科新臺幣500萬
    元以下罰金」，則毒品危害防制條例第4條第3項之罪之法定
    本刑，顯較藥事法第83條第1項之罪之法定本刑為重，依前
    述「重法優於輕法」之法理，自應優先適用毒品危害防制條
    例第4條第3項之規定處斷。是核：
  (一)被告犯罪事實壹所為，均係犯毒品危害防制條例第4條第3項
    之販賣第三級毒品罪。公訴人認被告犯罪事實壹所為，係犯
    藥事法第83條第1項之販賣偽藥罪及毒品危害防制條例第4條
    第3項之販賣第三級毒品罪，為想像競合犯，應從一重之販
    賣第三級毒品罪處斷，容有誤會。
  (二)本案並無證據認被告持有第三級毒品已達純質淨重20公克以
    上，自難認其持有愷他命之行為已成罪，不生被告持有、販
    賣愷他命間之低度、高度行為論罪問題。
  (三)而數行為於同時同地或密切接近之時地實施，侵害同一之法
    益，各行為之獨立性極為薄弱，依一般社會健全觀念，在時
    間差距上，難以強行分開，在刑法評價上，以視為數個舉動
    之接續施行，合為包括之一行為予以評價，較為合理，則屬
    接續犯，而為包括之一罪（最高法院86年臺上字第3295號判
    例可資參照）。本件被告分別於不同時間、地點販賣甲基安
    非他命，每次在時間及地點差距上，可以分開，在刑法評價
    上，各具獨立性，各次行為皆可單獨成立犯罪，顯非於同時
    同地或密切接近之時地實施犯罪之接續犯。另所謂集合犯，
    係指依一般社會通念，特定犯罪行為具有反覆實施之特性，
    立法者於制定刑罰法律之初，亦已認知該種行為類型之反覆
    性，而有意藉由法條中客觀構成要件之行為要素，含括上開
    具有反覆實施特性之數個犯罪行為，仍僅接受一次刑法之評
    價為已足。而販賣毒品罪，不論行為人或為零星偶一為之，
    或不間斷為之，其於行為終了時，即已達營利之目的，自難
    認立法者於制定刑罰法律之初，已認知販賣毒品行為必屬具
    反覆性之犯罪，且有意藉由法條中客觀構成要件之行為要素
    ，含括上開具有反覆實施特性之數個犯罪行為。況依94年2
    月2日總統令修正公布，並自95年7月1日施行之刑法，其修
    正既依據「刑罰公平原則」之考量，刪除有關連續犯之規定
    ，並將含有連續犯性質之常業犯一併全數刪除（參見刑法修
    正草案總說明），則再以集合犯之概念評價多數販賣毒品之
    行為，即有不當。準此，本件被告犯罪事實壹所示各次販賣
    愷他命之犯行，犯意各別，行為互殊，應予分論併罰。
二、又轉讓毒品達一定數量者，加重其刑至二分之一，其標準由
    行政院定之，毒品危害防制條例第8條第6項定有明文；行政
    院並據該規定於98年11月20日修正發布轉讓毒品加重其刑之
    數量標準，該標準第2條第1項第3款規定，轉讓第三級毒品
    ：淨重20公克以上者，加重其刑至二分之一。查被告犯罪事
    實貳所示轉讓愷他命1次之犯行，僅可供約吸食一次的量，
    並未達到上開加重其刑之標準。而愷他命成分應屬藥品管理
    ，同時亦列屬管制藥品管理條例第3條所稱之第三級管制藥
    品，亦係毒品危害防制條例第2條所規範之第三級毒品，其
    藥品類別為「須由醫師處方使用」。目前愷他命並未經行政
    院衛生署依藥事法第22條第1項第1款規定公告為禁止製造、
    調劑、輸入、輸出、販賣或陳列之毒害藥品，故並非藥事法
    第22條第1項第1款所規定之禁藥，而藥品之製造或輸入或調
    劑，應依相關法令規定辦理，經行政院衛生署核准登記之愷
    他命製劑，僅有針劑4筆等情，有行政院衛生署98年2月2日
    衛署藥字第0980001757號函可稽。而明知為禁藥、偽藥而轉
    讓、販賣者，藥事法第83條亦定有處罰明文。故行為人明知
    為偽藥即「愷他命」而轉讓予他人者，除成立毒品危害防制
    條例第8條第2項之「轉讓第三級毒品罪」外，亦構成藥事法
    第83條第1項之「轉讓偽藥罪」，此均屬同一犯罪行為而同
    時有二種法律可資處罰之「法條（規）競合」情形，應依「
    重法優於輕法」、「後法優於前法」等法理，擇一處斷。而
    毒品危害防制條例第8條第3項轉讓第三級毒品罪之法定本刑
    為「3年以下有期徒刑，得併科新臺幣30萬元以下罰金」。9
    3年4月21日修正後藥事法第83條第1項轉讓禁藥罪之法定本
    刑為「7年以下有期徒刑，得併科新臺幣5百萬元以下罰金」
    。藥事法第83條第1項之罪之法定本刑，顯較毒品危害防制
    條例第8條第3項之罪之法定本刑為重，依前述「重法優於輕
    法」之法理，自應優先適用藥事法第83條第1項之規定處斷
    。是核：
  (一)被告犯罪事實貳所為，係犯藥事法第83條第1項之轉讓偽藥
    罪。公訴人認被告犯罪事實貳所為，係犯藥事法第83條第1
    項之轉讓偽藥罪及毒品危害防制條例第8條第3項之轉讓第三
    級毒品罪，為想像競合犯，應從一重之轉讓偽藥罪處斷，容
    有誤會。
  (二)本案並無證據認被告持有第三級毒品已達純質淨重20公克以
    上，自難認其持有愷他命之行為已成罪，不生被告持有、轉
    讓愷他命間之低度、高度行為論罪問題。
  (三)被告雖於偵查及審判中均自白犯罪事實貳所示犯行，然因被
    告上開所為應論以藥事法第83條第1項之轉讓偽藥罪，而非
    論以毒品危害防制條例第8條第3項之轉讓第三級毒品罪，自
    無從割裂適用毒品危害防制條例第17條第2項之規定減輕其
    刑（最高法院99年度臺上字第3995、2476號判決意旨參照）
    。辯護人認被告犯罪事實貳所為，有毒品危害防制條例第17
    條第2項規定之適用，容有誤會。
三、被告犯罪事實壹、貳之犯行，犯意各別，行為互殊，應予分
    論併罰。
四、爰審酌被告明知愷他命戕害身心，竟予販賣或無償轉讓予他
    人施用，無視國家杜絕毒品犯罪之禁令，而將毒品販賣或轉
    讓予吸毒者，所為非但增加毒品在社會流通之危險性，且助
    長施用毒品成癮之惡習，戕害他人身心健康，對社會治安亦
    有相當程度之危害，惟念其販賣及轉讓之愷他命數量尚微，
    惡性尚非重大，犯罪後坦承轉讓愷他命犯行，表示悔意，此
    部分態度尚佳，犯罪後否認販賣愷他命犯行，未示悔意，此
    部分態度無從為量刑之有利認定等一切情狀，分別量處如附
    表所示之刑(含主刑及從刑)，並就主刑部分定其應執行之刑
    ，以示儆懲。
伍、沒收部分：
    按毒品危害防制條例第19條第1項所規定，犯第4條至第9條
    、第12條、第13條或第14條第1項、第2項之罪者，其供犯罪
    所用或因犯罪所得之財物均沒收之，所稱「供犯罪所用或因
    犯罪所得之財物」，則係指查獲毒品以外之其他供犯罪所用
    或因犯罪所得之財物而言，並不包括查獲之毒品，縱該查獲
    之毒品係供被告犯罪所用或屬被告犯罪所得之物，仍應依毒
    品危害防制條例第18條第1項前段規定，諭知沒收並銷燬之
    （最高法院95年臺上字第5304號判決意旨參照）。次按，刑
    罰法令關於沒收之規定，兼採職權沒收主義與義務沒收主義
    。職權沒收，係指法院就屬於被告所有，供犯罪所用、預備
    用或因犯罪所得之物，仍得本於職權斟酌是否宣告沒收，例
    如刑法第38條第1項第2款、第3款、第3項前段等規定屬之。
    義務沒收，則又可分為絕對義務沒收與相對義務沒收，前者
    指凡法條有：「不問屬於犯人與否，沒收之」之特別規定者
    屬之，法院就此等物品是否宣告沒收，無斟酌餘地，除已證
    明滅失者外，不問屬於犯人與否或有無查扣，均應宣告沒收
    ，例如刑法第38條第1項第1款、第2項、第200條、第205 條
    、第209條、第219條、第266條第2項、毒品危害防制條例第
    18條第1項前段等規定屬之；後者則係指供犯罪所用、預備
    用或因犯罪所得之物，如屬於被告所有，即應依法沒收，例
    如毒品危害防制條例第19條第1項前段是。又按，毒品危害
    防制條例第19條第1項：「犯第4條至第9條、第12條、第13
    條或第14條第1項、第2項之罪者，其供犯罪所用或因犯罪所
    得之財物，均沒收之，如全部或一部不能沒收時，追徵其價
    額或以其財產抵償之。」之規定，係採義務沒收主義，以徹
    底杜絕行為人貪取暴利之誘因、工具與結果。凡供販賣毒品
    所用或因犯罪所得之財物，祇要屬於被告所有，即應宣告沒
    收，不能沒收時，追徵其價額或以其財產抵償之，法院並無
    斟酌沒收與否之餘地，應義務宣告沒收者，亦不以當場經搜
    獲扣押者為限。另毒品危害防制條例第19條第1項所謂犯罪
    所得之財物沒收，如不能沒收時，追徵其價額或以其財產抵
    償者，以實際取得之財物為限，如尚未取得者，即無適用該
    項規定沒收之餘地（最高法院98年度台上字第6120號判決參
    照）。再按，毒品危害防制條例第19條第1項規定性質上係
    沒收之補充規定。其屬於本條所定沒收之標的，如得以直接
    沒收者，判決主文僅宣告沒收即可，不生「追徵其價額」或
    「以其財產抵償之」問題，須沒收之標的全部或一部不能沒
    收時，始生「追徵其價額」或「以其財產抵償之」選項問題
    。而「追徵其價額」或「以其財產抵償之」係屬兩種選項，
    分別係針對現行貨幣以外之其他財產與現行貨幣而言；本規
    定所稱「追徵其價額」者，係指所沒收之物為金錢以外之其
    他財物而無法沒收時，因其實際價值不確定，應追徵其價額
    ，使其繳納與原物相當之價額，並無以其財產抵償之問題。
    倘嗣後追徵其金錢價額，不得結果而須以其財產抵償者，要
    屬行政執行機關依強制執行之法律之執行問題，即無不能執
    行之情形，自毋庸諭知「或以其財產抵償之」。如不能沒收
    之沒收標的為金錢時，因價值確定，判決主文直接宣告「以
    其財產抵償之」即可，不發生追徵價額之問題（最高法院99
    年度第5次刑事庭會議決議參照）。末按，行動電話服務須
    以通話晶片卡為使用介面，因此電信公司於出租行動電話門
    號予消費者使用時，即同時附帶提供晶片卡給消費者作為門
    號使用之介面，故電信公司接受消費者申辦門號並將該門號
    開通上線時，該晶片卡之所有權亦移轉於消費者，自不能認
    該晶片卡仍屬電信公司所有之物(最高法院97年度臺上字第
    1952號、第2230號判決意旨參照）。經查，
一、被告於犯罪事實壹販賣愷他命所用之門號0000000000行動電
    話(使用序號000000000000000之手機)，業據被告供明為其
    所有，雖未扣案，仍應依毒品危害防制條例第19條第1項規
    定，各於附表編號一至二所示主刑項下之從刑宣告沒收，並
    諭知如全部或一部不能沒收時，追徵其價額。
二、被告於犯罪事實壹販賣毒品愷他命各1000元，並未實際取得
    ，依法不得宣告沒收，公訴人認應依毒品危害防制條例第19
    條第1項規定，宣告沒收，並諭知如全部或一部不能沒收時
    ，以被告之財產抵償之，容有誤會。
三、扣案門號0000000000行動電話(使用序號000000000000000之
    手機)1支，核與被告於犯罪事實壹販賣愷他命所用之手機門
    號、序號不符，復查無積極事證足資證明確與本案犯罪事實
    販賣及轉讓愷他命有關，自不得宣告沒收。
據上論斷，應依刑事訴訟法第299條第1項前段，毒品危害防制條
例第4條第3項、第19條第1項，藥事法第83條第1項，刑法第11條
、第51條第5款，判決如主文。
本案經檢察官周佩瑩到庭執行職務。
中    華    民    國   100    年    8     月    9     日
                  刑事第十庭  審判長法  官  張恩賜
                                    法  官  楊萬益
                                    法  官  劉正中
以上正本證明與原本無異。
如不服本判決應於收受送達後10日內向本院提出上訴書狀，並應
敘述具體理由；其未敘述上訴理由者，應於上訴期間屆滿後20日
內向本院補提理由書（均須按他造當事人之人數附繕本）「切勿
逕送上級法院」。
                                    書記官  黃英寬
中    華    民    國   100    年    8     月    9     日
附表甲
┌──┬─────────┬──────────────────────────────┐
│編號│犯   罪   事   實 │罪            刑            之            宣            告  │
├──┼─────────┼──────────────────────────────┤
│ 一 │如犯罪事實壹、一所│劉建宏販賣第三級毒品，處有期徒刑伍年貳月。未扣案之門號091603│
│    │載                │6966行動電話(使用序號000000000000000之手機)行動電話壹支沒收 │
│    │                  │，如全部或一部不能沒收時，追徵其價額。                      │
├──┼─────────┼──────────────────────────────┤
│ 二 │如犯罪事實壹、二所│劉建宏販賣第三級毒品，處有期徒刑伍年貳月。未扣案之門號091603│
│    │載                │6966行動電話(使用序號000000000000000之手機)行動電話壹支沒收 │
│    │                  │，如全部或一部不能沒收時，追徵其價額。                      │
├──┼─────────┼──────────────────────────────┤
│ 三 │如犯罪事實貳所載  │劉建宏明知為偽藥而轉讓，處有期徒刑參月。                    │
└──┴─────────┴──────────────────────────────┘
附錄本案論罪科刑法條：
毒品危害防制條例第4條第3項
製造、運輸、販賣第三級毒品者，處5年以上有期徒刑，得併科
新臺幣7百萬元以下罰金。
藥事法第83條第1項
明知為偽藥或禁藥，而販賣、供應、調劑、運送、寄藏、牙保、
轉讓或意圖販賣而陳列者，處7年以下有期徒刑，得併科新臺幣5
百萬元以下罰金。